臺灣臺中地方法院刑事判決　　　　　　　　　　　　九十二年度易字第二七八一號
　　公　訴　人　臺灣臺中地方法院檢察署檢察官
　　被　　　告　甲○○
右列被告因詐欺等案件，經檢察官提起公訴（九十二年度偵字第一四三五號），本院
判決如左：
    主  文
甲○○共同意圖為自己不法之所有，以詐術使人將本人之物交付，處拘役參拾伍日，
如易科罰金，以參佰元折算壹日；又共同公然侮辱人，處拘役貳拾日，如易科罰金，
以參佰元折算壹日，應執行拘役伍拾日，如易科罰金，以參佰元折算壹日。
    事  實
一、甲○○與丙○○（台灣台中地方法院檢察署檢察官偵查中）基於意圖為自己不法
    所有之犯意聯絡，明知渠等所販賣之「維多利亞的秘密金色內衣」與網站上廣告
    之照片顏色、款式均不相同，竟由甲○○以姓名ＹＶＯＮＮＥ生日一九八一年三
    月八日（公訴人誤載為八月三日），國民身分證統一編號：Ｚ00000000
    0號（公訴人誤載為Ｚ000000000號），通訊電話0000000，地
    址：中感新城三八號等虛偽資料，在雅虎奇摩網站登錄為雅虎網站會員，並申請
    電子郵件信箱，帳號為ＫＡＯＲＩＫＥＩＧＯ後，隨即利用台中縣龍井鄉○○路
    五十五巷十二號五樓之三丙○○住處，以丙○○名義申請之ＩＰ（號碼為二一八
    ．一六四．九六．五及二一八．一六二．一六八．四二）進入台北市中正區○○○路○段一００號十二樓「雅虎國際資訊股份有限公司」｛該公司業務已與「開
    曼群島商奇摩站股份有限公司」（或台灣奇摩站股份有限公司）合併，公司住址
    相同｝所管理之拍賣網站（網址：http:\\tw.bid.yahoo.com\tw\auction\），
    於民國（下同）九十一年六月九日張貼與所販賣之內衣顏色、款式均不相同之「
    維多利亞秘密金色內衣」照片一張，附加檔案為Ｒｅ維多利亞秘密金色內衣，主
    旨為Ｆｗ：內衣圖片，致乙○○誤信甲○○與丙○○所販售之商品與照片上之相
    同，因而陷於錯誤，而出價新台幣（下同）二百六十元標得內衣一件，嗣因乙○○收到標得物品後，發現除與張貼之照片不同外，且有瑕疵，始知受騙。乙○○
    不甘損失，向甲○○請求返還價金及運費，並因乙○○在拍賣網站評價區上批評
    甲○○所販賣之商品，甲○○乃與丙○○基於共同公然侮辱之犯意聯絡，由丙○○指示甲○○在不特定人得進入觀看之上開網站上回覆乙○○「  ｌｉｋｅ  ａ
    ｃａｚｙ  ｂｉｔｃｈ」，甲○○即以ＫＡＯＲＩＫＥＩＧＯ之名義，於九十一
    年七月四日將前開文意翻譯成「瘋狗亂咬人」並以「妳再賤一點啊」辱罵乙○○
    ，乙○○上網觀看後，認備受侮辱而提出告訴。
二、案經乙○○訴由台灣臺中地方法院檢察署檢察官偵查起訴。
    理  由
一、訊據被告甲○○坦承於前開時間刊登「維多利亞秘密內衣」之照片時，並無該照
    片所登之同樣款式之商品在其手上，又於前開時間確實回覆乙○○「瘋狗亂咬人
    」「你再賤一點啊」等情不諱，惟矢口否認有詐欺、公然侮辱犯行，辯稱：伊沒
    有包裝乙○○所購得之內衣，又伊係受丙○○的指示翻譯丙○○的話，並無侮辱
    乙○○之故意云云，惟查：右揭事實，業據告訴人乙○○指訴歷歷，並提出內衣
    一件扣案可稽，而前開扣案之內衣與被告刊登於網站上內衣之顏色、款式並不相
    同，被告在寄出產品之前亦曾看過商品，業據被告於本院審理時自承：「在包裝
    前，我看到有一箱裡面有六件，其中一件就是告訴人提出之內衣」、「只有一件
    是金色，我認為就是告訴人拿到的這一件」（檢察官問：你在網站上拍賣的維多
    利亞金色內衣，符合網站上的成品，你這邊有幾件？）、「不一樣」（審判長問
    ：九十一年發查字第三０九０號卷宗內第九頁－指網路上之照片與扣案內衣－指
    乙○○所收到之內衣，是否相同？）等語，且有內容為內衣相片之網頁一紙附卷
    可憑，是以被告甲○○於刊登廣告之際，實際上並無與照片內容相符之貨物，詎
    竟於網路上刊登販賣該項商品之訊息，致使乙○○陷於錯誤而匯款予被告，渠等
    使用之手段該當於施用詐術，可以認定，被告辯稱：伊並無詐欺之故意云云，不
    足採信。次查被告在奇摩拍賣站之評價區，以「瘋狗亂咬人」「你再賤一點啊？
    」對乙○○之評價意見為回覆，有前開網頁之資料一份在卷可憑，該行為已足以
    使不特定之使用該網站之人共見共聞，且有貶抑乙○○人格之故意，被告為受高
    等教育之人，業據被告自承在卷，對此等行為所生之影響，應有判斷之能力，自
    不得以他人指示伊翻譯前開語詞在網站上，即得免除其刑責。
二、核被告甲○○所為係犯刑法第三百三十九條第一項之詐欺取財罪及同法第三百零
    九條第一項之公然侮辱罪。按以自己共同犯罪之意思，參與實施犯罪構成要件以
    外之行為，或以自己共同犯罪之意思，事先同謀，而由其中一部分人實施犯罪之
    為者，均為共同正犯，大法官釋字第一０九號著有解釋可參，甲○○與丙○○合
    作販賣本件商品，丙○○並提供與實物不符之照片給予被告甲○○刊登，業據甲○○自承在卷，核與證人丙○○到庭結證情節相符，則就本案詐欺部分，二人自
    有犯意之聯絡與行為之分擔；另查：本案被告甲○○上網之前與丙○○謀議上網
    辱罵乙○○「Ｌｉｋｅ  ａ  ｃｒａｚｙ  ｂｉｔｃｈ」，業據被告甲○○自承
    在卷，核與證人丙○○結證情節相符，雖然該上網實施侮辱行為者係甲○○，且
    前開文句經翻譯為「瘋狗亂咬人」，惟丙○○就該行為有事先之計劃謀議，顯有
    視甲○○之行為為自己行為之意，自應認係同謀之共同正犯，是以本案被告前開
    犯行，均與丙○○成立共同正犯之關係。再按：稱侮辱者，以言語或舉動相輕慢
    而言，稱誹謗者，以指摘或傳述足以毀壞他人名譽之事而言，二者之區別，若侮
    辱則無所謂事之真偽，至誹謗則於事之真偽應有分辨者，是以倘對事實之真偽並
    無具體之指明，僅對對方有人格之貶抑，即無誹謗罪之適用。經查：本案被告與
    告訴人乙○○就本件買賣之糾紛之處理方式，被告堅持乙○○應先將貨品寄回，
    再退款予乙○○，乙○○則於網站上向被告要求表明收件人之姓名及住址，雙方
    僵持不下，乙○○乃於九十一年七月四日十三時九分以「你每一項犯罪都可能成
    立，你賣的貨標明全新，但事實上我拿到的是垃圾，而且：：」等語作為對賣方
    即被告評價之意見，被告則回覆以：「你再賤一點啊你，我是不想理你，真是瘋
    狗亂咬人，我寄給你的東西是正牌維多利亞的秘密，什麼叫做沒貨，Ｗａｔｃｈ
    ｙｏｕｒ    ｍｏｕｔｈ」等語，被告該次回覆，並未就告訴人乙○○有何具體
    之指摘，縱令其中關於「我寄給你的東西是正牌維多利亞秘密商品」「什麼叫做
    沒貨」部分，對於事實之真偽有所描述，惟本案公訴人對於前開言詞，並未認定
    係不實之指摘，且又查無積極證據足以證明被告所寄出之商品非維多利亞秘密內
    衣之正品，或被告未持有維多利亞秘密內衣（僅款式、顏色不同），是以本案被
    告前開於公開網站上之言論，尚無積極證據足以證明被告係對告訴人有不實之指
    摘，而足以毀損告訴人之名譽，自與刑法第三百十條第二項誹謗罪之要件不合，
    公訴人認被告所指「瘋狗亂咬人」乙詞，係對告訴人為誹謗行為云云，自有誤會
    ，惟被告對告訴人以「瘋狗亂咬人」、「你再賤一點啊」乙詞漫罵告訴人，顯係
    辱罵告訴人為「瘋狗」「賤」，該行為顯然足以貶抑告訴人之人格，核與刑法第
    三百零九條第一項公然侮辱之要件相當，起訴法條應予變更。被告所犯上開二罪
    名，犯意各別，罪名亦殊，應分論併罰。爰審酌被告雖素行良好，且受害者僅一
    人，受害金額甚小，然其身為在學學生不思尋求正當途徑賺取金錢，竟利用拍賣
    網站上之買受者均僅以相片決定是否購買商品之機會，隨意以其他商品之照片混
    充，致上網購買之人陷於錯誤而交付金錢，事後並對批評其商品者為公然侮辱行
    為，行為有相當之偏差，犯後並未坦承犯行態度不佳，又未與被害人達成和解等
    一切情狀，各量處如主文所示之刑，並均諭知易科罰金之折算標準及定應執行刑
    。
據上論斷，應依刑事訴訟法第二百九十九條第一項前段、第三百條，刑法第三百三十
九條第一項、第三百零九條第一項、第二十八條、第四十一條第一項前段、第五十一
條第六款，罰金罰鍰提高標準條例第一條前段、第二條，判決如主文。
中      華      民      國      九十三      年      四    月    十六    日
                              臺灣臺中地方法院刑事第九庭
                                審判長法  官  曾  佩  琦
                                      法  官  楊  曉  惠
                                      法  官  陳  如  玲
右正本證明與原本無異。
如不服本判決，應於判決送達後十日內向本院提出上訴狀，上訴於臺灣高等法院臺中
分院( 須附繕本 )。
                                      書記官
中      華      民      國      九十三      年      四    月    十六    日
中華民國刑法第三百三十九條
 (普通詐欺罪)
意圖為自己或第三人不法之所有，以詐術使人將本人或第三人之物交付者
，處五年以下有期徒刑、拘役或科或併科一千元以下罰金。
以前項方法得財產上不法之利益或使第三人得之者，亦同。
前二項之未遂犯罰之。
中華民國刑法第三百零九條
 (公然侮辱罪)
公然侮辱人者，處拘役或三百元以下罰金。
以強暴犯前項之罪者，處一年以下有期徒刑、拘役或五百元以下罰金。
